臺灣板橋地方法院交通事件裁定　　　　99年度交聲字第2912號
原處分機關　交通部公路總局臺北區監理所
異　議　人
即受處分人　詹坤龍
上列異議人即受處分人因違反道路交通管理處罰條例案件，對於
交通部公路總局臺北區監理所於民國99年8 月31日所為之北監營
裁字第裁40-Z1B014619號裁決處分，聲明異議，本院裁定如下：
    主  文
異議駁回。
    理  由
一、原處分意旨略以：異議人即受處分人詹坤龍於民國99年6 月
    26日15時4 分許，駕駛車牌號碼AF-359號營業貨運曳引車，
    行經國道一號南下35.5公里處，因有「行駛高速公路未依規
    定變換車道（未依規定變換車道，擦撞他車而肇事，無人傷
    亡）」之違規，為內政部警政署國道公路警察局第一警察隊
    泰山分隊警員填製公警局交字第Z1B014619 號舉發違反道路
    交通管理事件通知單逕行舉發。嗣經異議人申訴，原處分機
    關函查結果，認異議人確有前述之違規事由，爰依道路交通
    管理處罰條例第33條第1 項第4 款、第63條第1 項第1 款（
    裁決書漏載第1 款）規定，對受處分人裁處罰鍰新臺幣（下
    同）4,500 元，並記違規點數1 點。
二、聲明異議意旨略以：伊於99年6 月26日15時許，駕駛車牌號
    碼AF-359號營業貨運曳引車，依規定行駛大型車ETC 車道。
    伊於通過國道一號南下泰山收費站後，即慢速小心向右緩駛
    向地磅站，惟因與他車發生事故，而遭國道公路警察局第一
    警察隊以「未依規定變換車道」為由逕行舉發。公路警察規
    定載重車過收費站必須行駛至地磅站過磅以確定有無超載情
    事，而泰山收費站地磅之設計為過收費站後必須馬上靠右行
    駛否則將無法駛入地磅站，顯然國道公路警察局第一警察隊
    舉發事實與規定及現場實際設計相互矛盾。又伊所駕駛之曳
    引車車頭右後輪被車牌號碼601-YG號營業小客車從後方追撞
    ，國道公路警察局第一警察隊卻稱依相關跡證初步研判係伊
    去擦撞車牌號碼601-YG號營業小客車，伊實在不知道國道公
    路警察局第一警察隊所稱之相關跡證所指為何。國道公路警
    察局第一警察隊舉發之違規事實顯與實情不符，爰依法聲明
    異議，請求撤銷原處分，改諭知不罰云云。
三、按汽車行駛於高速公路、快速公路或設站管制之道路，不遵
    使用限制、禁止、行車管制及管理事項之管制規則而有未依
    規定變換車道者，處汽車駕駛人新臺幣（下同）3,000 元以
    上6,000 元以下罰鍰；又汽車駕駛人有第33條第1 項情形之
    一者，除依原條款處罰鍰外，並記違規點數1 點，道路交通
    管理處罰條例第33條第1 項第4 款、第63條第1 項第1 款分
    別定有明文。
四、經查：
  (一)異議人於上開時、地，駕駛營業半聯結車（即由1 輛車牌號
    碼AF-359號曳引車與1 輛車牌號碼CZ-11 號重型半拖車所組
    成之車輛），於通過收費站後，因變換車道而與林智聰所駕
    駛之車牌號碼601-YG號營業小客車發生碰撞之情，為異議人
    所不否認，並有道路交通事故調查報告表(一)、(二)、道路交通
    事故現場圖、現場及車損照片9 張附卷可稽，是異議人確有
    行駛於高速公路，變換車道之行為，應堪認定。
  (二)按汽車在同向二車道以上之道路（車道數計算，不含車種專
    用車道、機車優先道及慢車道），除應依標誌或標線之指示
    行駛外，並應遵守變換車道時，應讓直行車先行，並注意安
    全距離之規定，道路交通安全規則第98條第1 項第6 款定有
    明文。次按汽車在行駛途中，不得驟然或任意變換車道，如
    欲超越前車或變換車道時，應先顯示方向燈告知前後車輛，
    並保持安全距離及間隔，方得超越或變換車道，高速公路及
    快速公路交通管制規則第11條亦規定甚明。異議人既係考領
    有合格駕駛執照之人，於上述時地駕車，自應遵守上開規定
    。而觀諸異議人警詢時所稱：當時伊行駛泰山收費站19車道
    （ETC 車道）前約20公尺，伊有看到車牌號碼601-YG號營業
    小客車快到收費站，伊就以時速20至30公里之速度，打方向
    燈靠右要切至地磅站，當時該車已在伊右後輪地方，伊就踩
    煞車停下來等語，足認異議人於變換車道時即已知悉右側車
    道後方有直行車輛，揆諸前開規定，異議人自當禮讓直行車
    先行，不應於打方向燈後，未再確認車況即貿然變換車道；
    另參以車禍相對人林智聰於警詢時陳稱：當時伊行駛於泰山
    收費站20車道，伊繳費後往前行駛，伊左邊1 台砂石車往右
    靠要切進地磅站，伊就與該車發生擦撞。伊沒有注意該車與
    伊之距離，因當時該車由ETC 車道駛出後，伊與該車平行，
    嗣該車突然右切過來，就發生擦撞。當時伊行車時速約15公
    里等語，雙方雖就兩車實際間距陳述不一，惟均陳述異議人
    打方向燈靠右切至地磅站時，車禍相對人之車輛已在異議人
    車輛右後輪處（甚至已發生擦撞），衡諸常情，倘異議人於
    變換車道時，有依規定保持安全距離及間隔，依雙方剛出收
    費站之時速，豈可能發生異議人甫靠右行駛，車禍相對人之
    車輛即出現在異議人車輛右後輪處（甚至發生擦撞）之情形
    ，是本件依卷附客觀事證雖無從確認異議人車輛與車禍相對
    人車輛實際間距為何，然依上述異議人與車禍相對人之陳述
    ，亦堪認定異議人確有未保持安全距離及間距，即貿然靠右
    變換車道之行為，殆無疑義。綜上所述，異議人於變換車道
    時已知悉右側車道後方有直行車輛，竟未禮讓直行車先行，
    且亦未保持安全距離及間距，即貿然靠右變換車道，其行為
    該當於「未依規定變換車道」之違規，堪可認定，自應依相
    關規定裁罰。
  (三)至異議人雖辯稱：本件車禍係車牌號碼601-YG號營業小客車
    從後方追撞伊所造成云云，惟查，追撞或擦撞僅係描述車輛
    接觸之情形，認定車禍責任之歸屬，實取決於駕駛人是否有
    依相關道路交通法規行駛，本件裁罰對象既係異議人有無未
    依規定變換車道之違規事實，自與車輛碰撞情形無涉，是異
    議人當不得以「車禍係車牌號碼601-YG號營業小客車從後方
    追撞伊所造成」為由，主張解免其罰責。另道路主管機關有
    得於法令授權範圍內，基於權責對於各項行政措施包括道路
    設計、交通號誌、標誌、標線之設置與更動等事項，為具體
    裁量、規劃，俾達到道路使用效能、維持交通秩序及保障道
    路使用人往來便利與安全之行政目的，且隨時檢討，適時加
    以修正之權限，本院基於權力分立之機制權責實無審認及置
    喙之餘地，故本件異議人果認為地磅站設置地點不當或違法
    ，宜依循相關行政程序向有關行政機關反應以尋求改正衡平
    之方法，實無主張「因地磅站設置不當致伊不得已違規」以
    求免責之理。
五、從而，本件異議人確有「行駛高速公路未依規定變換車道」
    之交通違規行為，事證已臻明確，原處分機關依道路交通管
    理處罰條例第33條第1 項第4 款、第63條第1 項第1 款規定
    ，裁處異議人罰鍰4,500 元，並記違規點數1 點，核無違誤
    。本件異議人之異議為無理由，應予駁回。
據上論斷，應依道路交通事件處理辦法第18條，裁定如主文。
中    華    民    國    100     年    5     月   30   日
                       交通法庭  法  官  陳正偉
上列正本證明與原本無異。
如不服本裁定，應於裁定送達後五日內敘明抗告理由，向本院提
出抗告狀。
                                 書記官   許慧禎
中    華    民    國    100     年    5     月   30   日